【裁判字號】    97,上更(一),60
【裁判日期】    970415
【裁判案由】    偽造有價證券
【裁判全文】
臺灣高等法院臺中分院刑事判決      97年度上更(一)字第60號
上  訴  人
即  被  告  己○○
選任辯護人  陳浩華律師
上列上訴人因偽造有價證券案件，不服臺灣臺中地方法院中華民
國95年3月1日第一審判決（94年度訴字第147號，起訴案號：臺
灣臺中地方法院檢察署93年度偵字第10號），提起上訴，本院判
決如下：
    主  文
上訴駁回。
    犯罪事實
一、己○○前於民國88年間，因詐欺案件，經臺灣高等法院判處
    有期徒刑10月確定，於89年11月22日縮刑期滿執行完畢，猶
    不知悔改，於92年6月上旬，因急需給付其所經營之敦城建
    設企業有限公司（下稱敦城公司）向壬○○所購買坐落臺中
    縣潭子鄉○○段40之1、40之3地號土地之定金，及積欠乙○○、丁○○、游雙江之工程款，而因其遭銀行拒絕往來，無
    法請領支票使用，乃向友人庚○○（業經臺灣臺中地方法院
    判處有期徒刑1年，緩刑3年確定）借用支票，惟庚○○亦因
    信用不佳，無支票借予己○○，己○○遂委請庚○○依報紙
    刊登販賣、借用支票之廣告所載電話，代為聯繫購買空白支
    票事宜，庚○○遂與真實姓名年籍不詳之成年人聯絡後，約
    定交易時間、地點，及以每張新臺幣（下同）3000元之價格
    ，交易他人名義之空白支票8張，嗣己○○與庚○○依約至
    臺中市文華高中位於寧夏路之側門口，該販賣支票者即駕駛
    計程車前來，交付如附表編號一至六、八、九所示以不詳方
    式作成、發票人簽章欄已有偽造之「戊○○」印文（並無積
    極證據證明係以偽造之「戊○○」印章所為）之空白支票8
    張，庚○○則代己○○交付24000元予該販售支票者，再將
    支票交予己○○。己○○雖可預見其以顯不相當之價格所買
    受，並可隨意簽發金額、發票日期使用之來源不明之支票，
    其上發票人「戊○○」之印文可能係未經發票人戊○○同意
    所蓋，或係出於偽造，而經上開不詳姓名年籍之人取得後於
    報紙刊登廣告所販售，其並無權簽發使用，竟仍意圖供行使
    之用，基於概括之犯意，連續於下列時、地，分別委由不知
    情之第三人填載發票日、票面金額、受款人等支票絕對或相
    對記載事項，偽造完成如附表編號一至六、八、九所示之支
    票後，分別交予壬○○、乙○○、丁○○而行使之：
  (一)於92年6月中旬某日，己○○在臺中市○○路洛水泡沫紅茶
    店，利用不知情之友人癸○○，依己○○與壬○○商議決定
    之發票日及票面金額，記載於如附表編號一、二、三所示之
    支票上，偽造完成三張支票後，由己○○當場將其中如附表
    編號一、二所示之支票交予壬○○，作為其所經營之敦城公
    司向壬○○購買坐落臺中縣潭子鄉○○段40之1、40之3地號
    土地之定金；另將如附表編號三所示之偽造支票借予壬○○
    使用而行使之。惟嗣後壬○○未使用如附表編號三所示之支
    票，而將該張支票託癸○○交回己○○。
  (二)於92年6月中旬某日，己○○在臺中市某處，為給付積欠乙○○之工程款，乃由乙○○提供受款人名稱及金額，再由己○○利用不知情之友人陳有明，在如附表編號四、五、六所
    示支票上，填寫發票日、票面金額及受款人，偽造完成三張
    支票後，交予乙○○而行使之。惟因其中如附表編號四所示
    之支票上受款人「錦鈦水電材料有限公司」之「鈦」字寫錯
    ，經乙○○告知己○○後，己○○再委請庚○○向該販售支
    票之不詳姓名年籍之人購買如附表編號七所示，亦以不詳方
    式作成，其發票人簽章欄已偽造「戊○○」印文之空白支票
    一張，並委由庚○○於己○○交付上開三張支票後第三日，
    在臺中市○○路之唐莊泡沫紅茶店，將該張空白支票交付乙○○，再由不知情之乙○○自行依照如附表編號四所示之支
    票，填寫發票日、票面金額及受款人「錦鈦水電材料有限公
    司」。
  (三)己○○為給付積欠丁○○及丁○○之表弟游雙江之工程款，
    於92年8月上旬某日，在南投縣草屯鎮○○街173號某工地事
    務所，利用不知情之員工蔡秋燕，依丁○○所示之發票日及
    票面金額，填寫於如附表編號八、九所示之支票上，偽造完
    成如附表編號八、九所示之二張支票後，將該二張支票交付
    丁○○，並委託丁○○將其中如附表編號九所示之支票轉交
    游雙江而行使之。
  (四)嗣壬○○為調借現金，而將如附表編號一、二所示之支票，
    分別轉讓邱文彬及林水鏡，經其二人提示付款後，合作金庫
    銀行松山分行發覺該二張支票並非該行庫之支票，經通知臺
    北市政府警察局處理；另乙○○為給付工程款，將如附表編
    號五所示之支票轉讓予康敦企業有限公司 (下稱康敦公司)
    ，經康敦公司提示後亦遭退票，始查悉上情。
二、案經臺中市警察局第一分局及第二分局分別報請臺灣臺中地
    方法院檢察署檢察官偵查起訴及移送併辦。
      理  由
壹、證據能力之說明
    按被告以外之人於審判外之陳述，雖不符刑事訴訟法第159
    條之1至第159條之4之規定，然經當事人於審判程序同意作
    為證據，法院審酌該言詞陳述作成時之情況，認為適當者，
    亦得為證據；當事人、代理人或辯護人於法院調查證據時，
    知有刑事訴訟法第159條第1項不得為證據之情形，而未於言
    詞辯論終結前聲明異議者，視為有前項之同意，刑事訴訟法
    第159條之5定有明文。經查本案檢察官、上訴人即被告 (下
    稱被告)己○○及其選任辯護人，於本院均未爭執本判決所
    引用之下列各項證據之證據能力，復未於言詞辯論終結前聲
    明異議，本院審酌上開陳述作成時之情況，並無違法取證之
    瑕疵，認以之作為證據為適當，揆諸上開規定，應認下列各
    項證據均有證據能力，此先予敘明。
貳、實體之說明
一、訊據被告己○○固坦承於上開時地，分別委由癸○○、陳有
    明、蔡秋燕等人填載如附表所示之支票後，將支票分別交付
    壬○○、乙○○、丁○○等情不諱，惟矢口否認有何偽造有
    價證券犯行，辯稱：如附表所示之支票，是伊向庚○○所借
    得，並不知是偽造的支票，亦不知道庚○○如何取得系爭支
    票，伊向庚○○借票時，就有說好將來要包1個紅包給庚○○，嗣後亦有請蔡秋燕幫伊查詢支票發票人之信用狀況，如
    附表編號一、二、三所示之支票，是壬○○向伊借用，並非
    要支付伊所經營之敦城公司向壬○○購買土地之定金，另將
    如附表編號八、九所示之支票交付丁○○的時間是在92年6
    月下旬，並非同年8月間云云。惟查：
  (一)被告曾將如附表編號一至三所示之三張支票交予壬○○，將
    編號四至七所示之四張支票交予乙○○，將編號八及九所示
    之二張支票交予丁○○，嗣壬○○將如附表編號一、二所示
    之支票分別交予案外人邱文彬及林水鏡，經邱文彬、林水鏡
    二人提示付款後遭退票等情，除據被告供承在卷外，並經證
    人壬○○於警詢時、偵查中及原審；證人乙○○於偵查中及
    原審；證人丁○○於原審；證人邱文彬、其女邱鈺婷於警詢
    時及證人癸○○於原審分別證述明確（見93年度偵字第10號
    偵查卷、93年度偵字第4948號偵查卷，及原審卷第172-178
    、209-226、270-276、286、287頁），並有如附表編號一至
    三、五至九所示之支票影本8張附卷（見原審卷第61、62、6
    4、65、280、281頁）可稽。被告雖辯稱：如附表編號一、
    二所示之支票，是因為壬○○向伊借票所以才交付，另如附
    表編號八、九所示之支票交予丁○○之時間，係在92年6月
    下旬云云。惟查，壬○○曾於92年4月20日與由被告擔任代
    表人之敦城公司訂立買賣契約，由敦城公司購買壬○○所有
    坐落臺中縣潭子鄉○○段40之1、40之3地號土地，並約定敦
    城公司應給付定金450萬元等情，有土地買賣契約書一份在
    卷（見偵字第10號卷）可稽。證人壬○○迭於警詢時、偵查
    中及原審證稱：被告交付如附表一、二所示之支票，係作為
    向伊購買土地之部分定金等語（原審卷第212頁），核與被
    告於警詢時及原審之供述相符（見偵字第10號偵查卷被告92
    年11月21日警詢筆錄、偵字第4948號偵查卷被告93年2月13
    日警詢筆錄、原審卷第218頁）；且證人即代被告出面接洽
    購買空白支票事宜之庚○○亦於原審證稱：被告是為了支付
    向壬○○購買土地之價金而需要購買支票等語（見原審卷第
    230頁），堪認證人壬○○前揭證述可採。被告嗣後翻異前
    詞，空言所辯，自不足採信。另證人丁○○於原審第一次到
    庭時，在未提出如附表編號八、九所示之支票時，即證稱：
    交付支票之時間，是在92年8月上旬，二張票的日期不同，
    25 萬元那張支票，發票日是在同年8月25日，15萬元那張支
    票，則在月底，確實交付支票之時間不能確定，伊拿到支票
    時，距離發票日尚有20餘日等語（見原審卷第272、276頁）
    ，嗣於原審第2次到庭並提出如附表編號八、九所示支票影
    本後，再證稱：被告交付支票之時間，係在92年8月上旬某
    日等語（見原審卷第289頁），由證人丁○○在原審第一次
    訊問，手上並無支票之情況下，以發票日回溯交付支票之時
    間所為之陳述，與嗣後提出支票後所為之陳述一致，堪認證
    人丁○○對於被告交付如附表編號八、九所示支票之時間，
    記憶無訛，自足以採信。被告所辯上情，自屬無據，無可採
    信。
  (二)如附表所示支票之發票人戊○○，確於臺灣省合作金庫銀行
    松山分行，開設帳號為二八四二四之三號之支票存款帳戶，
    有合作金庫銀行松山分行94年3月9日合金松山存00000
    00000二號函所附新開戶建檔登錄單及支票存款印鑑卡
    各一份在卷（見原審卷第115至118頁）可稽。經原審將如附
    表編號一至三、五至七所示之支票原本6張送請臺灣省合作
    金庫銀行松山分行鑑定，結果該6張支票均非該行所印製等
    情，亦有該分行94年7月13日合金松山存字第○九四○○○
    三七四九號函附卷（見原審卷第188頁）可參。另經比對發
    票人戊○○上開支票存款帳戶之印鑑印文，與如附表編號一
    至三、五至九所示之8張支票上「戊○○」之印文，二者字
    體粗細不同，且「建」、「榮」二字之筆劃均有差異，肉眼
    一看即知不同，即被告經本院提示原審卷第61頁及117頁發
    票人的開戶印鑑印文以及支票上的印文經其辯識，其亦答稱
    ：是不一樣等語（本院卷第55頁背面），足見如附表所示之
    支票上之「戊○○」印文，應均非上開支票存款帳戶之印鑑
    章所蓋用。又一般所謂之「芭樂票」，係由發票人自行向付
    款銀行請領空白支票，蓋妥印鑑章後，再出售他人，授權他
    人任意簽發，是其支票用紙係付款銀行所印製，且支票上發
    票人之印章，即為支票存款帳戶之印鑑章，與本件支票之情
    形迥然有異；至於由第三人冒名申請之「人頭支票」，因未
    獲得發票人本人授權簽發，購得支票後簽發使用者，自有構
    成偽造有價證券罪之可能。本件如附表所示之支票，並非付
    款人合作金庫銀行松山分行印製，故應非他人冒名開戶申請
    之「人頭支票」。而若發票人戊○○欲提供其個人之支票販
    賣得利，則於當時其信用尚無瑕疵（詳如後述），自可向合
    作金庫銀行松山分行請領支票，抑或另在其他金融機構開設
    支票存款帳戶以請領支票即可，無大費周章另行偽造支票用
    紙，復再刻用其他印鑑章蓋用之必要，是由如附表所示之支
    票並非向付款人合作金庫銀行北松山分行請領，發票人印文
    復與戊○○開設存款帳戶之印鑑章不同等情觀之，堪認如附
    表所示之支票，應均非經發票人戊○○提供，而屬未經其授
    權簽發之偽造支票。
  (三)被告雖辯稱：如附表所示之支票係向庚○○借用，不知道如
    附表所示支票之來源，有與庚○○約定，待向壬○○所購買
    之土地處理完畢後，會包一個紅包給庚○○云云，惟查，被
    告於原審準備程序時供稱：當時並未約定將來要包給庚○○
    多少錢的紅包云云（見原審卷第84頁）；嗣於原審審理時改
    稱：有跟庚○○說支票處理好後，要給庚○○數十萬元吃紅
    云云（見原審卷第236頁），就是否有約定將來要給庚○○
    代價之約略數額，前後供述不一；且依被告於偵查中所供：
    庚○○有先聲明，若有賺錢，要分紅給他、伊在潭子之工程
    若有做起來，會給庚○○一個紅包等語觀之，即便被告與庚○○確有約定將來要由被告包紅包給庚○○，惟此亦繫於被
    告向壬○○購買土地將來發展狀況之不確定因素，則在被告
    將來能否如期給予庚○○紅包尚屬不確定之情形下，庚○○
    應無可能自掏腰包，先行花費2萬7千元為被告購買支票，再
    將之無償供給被告使用。證人庚○○於原審即證稱：被告有
    要向伊借用支票，但因為伊信用不好，也沒有票可以借他使
    用，被告乃說看看有沒有朋友可以去向銀行申請一整本支票
    簿，伊即回答這種支票誰敢借人，被告才說現在報紙上有很
    多可以買到支票的廣告，但他很忙，伊即說可以打電話幫他
    問看看，但他必須支付價金，且交票時他與對方送支票來的
    人均要在場，後來伊是看報紙廣告登載「票、借人或賣人、
    聯絡電話……」而與對方接洽，約定一張票3千元，伊即告
    訴被告，看他要購買幾張支票，就準備多少錢，交易時伊與
    被告一同到文華高中，由計程車司機送支票來，因為是伊出
    面聯繫，所以被告當場將2萬餘元拿給伊，再由伊交給計程
    車司機，那次買了8、9張支票，後來被告說乙○○的支票開
    錯了，問伊可否再連絡對方購買支票，所以伊後來又與對方
    約在文華高中，由伊單獨交錢取票，這次買了1或2張，後來
    再買支票的錢，也是被告支付，買到的支票顏色都一樣，與
    卷內的這些支票差不多，發票人印章都蓋好了，金額可以自
    己填寫，伊幫忙購買支票，被告並沒有給伊好處等語（見原
    審卷第227、229-232頁），與被告上開所辯不符，且證人庚○○於原審所為上開證言，業經具結，有可靠性之擔保，且
    其所證代被告聯繫、出面購買空白支票之內容，核屬對自己
    不利之事實，茍無此事，當無虛捏上開情節，而使自己同陷
    刑事追訴處罰之地，堪認證人庚○○所證足以採信，被告所
    辯上情，並無足採。
  (四)按刑法上之故意，分為直接故意（確定故意）與間接故意（
    不確定故意），「行為人對於構成犯罪之事實，明知並有意
    使其發生者」為直接故意。」、「行為人對於構成犯罪之事
    實，預見其發生而其發生並不違背其本意者」為間接故意。
    而間接故意與有認識的過失之區別，二者對構成犯罪之事實
    雖均預見其能發生，但前者對其發生並不違背其本意，後者
    則確信其不發生（最高法院87年度臺上字第2716號判決意旨
    參照）。由以下事證，堪以認定被告對於如附表所示之支票
    ，係他人偽造發票人印文或未經發票人授權填寫之支票，有
    預見可能，且縱然其利用他人簽發完成如附表所示之支票係
    屬偽造之行為，亦不違反其本意：
  1.查被告係以每張3千元，共計2萬7千元之代價購得如附表所
    示之9張空白支票，而被告在該支票上偽造之金額，除如附
    表編號九所示之支票為15萬元外，其餘均為數十萬元，其中
    編號一、二所示之支票，更高達120萬元及130萬元，總金額
    共435萬8千元，即便扣除因受款人誤寫，嗣後換回之如附表
    編號四所示支票28萬5千元，總金額亦達407萬3千元，其購
    買之代價不及發票金額之千分之七（計算方式：27000/0000
    000≒0.0066），其支出之代價與所簽發之金額差異極大，
    足徵被告應可預見如附表所示支票之發票人，並無給付票款
    之可能，該9張支票均係無法兌現甚明。而本件如附表所示
    之支票，應非出於發票人戊○○所提供或授權簽發，已如前
    述，被告既係向一名不詳人士購得如附表所示之9張空白支
    票，自可預見該來源不明、無兌現可能之支票，其支票上發
    票人「戊○○」之印文可能係出於偽造，或未經發票人戊○○授權，經上開不詳姓名之人取得後再加以販售，其並未獲
    得發票人戊○○之授權，猶利用不知情之癸○○ (如附表一
    至三)、陳有明 (如附表四至六)、乙○○ (如附表編號七)
    及蔡秋燕 (如附表八、九)，分別填寫票面金額、發票日及
    受款人，益見其具有偽造有價證券之認識甚明。
  2.證人乙○○於原審證稱：伊拿到如附表編號四至六所示之支
    票後，要回桃園，在高速公路上曾告訴被告那些支票之紙質
    摸起來怪怪的，與一般不同，且通常收到支票時，票號不會
    相差很多，但這3張支票的票號差距很大，後來被告回覆說
    這些支票是用剩的支票湊起來的，均沒有問題，屆時一定可
    以兌現等語（見原審卷第175、178、179頁）；被告亦供稱
    ：乙○○拿到票要上高速公路時，確實有打電話給伊，談到
    票號差距之問題，伊立即打電話問庚○○為何支票票號未連
    號，庚○○說這3張支票是用剩的支票湊起來的云云（見原
    審卷第179頁）。惟查，證人庚○○於原審證稱：伊將支票
    交給被告後，被告並未打電話問伊為何票號不連號等語（見
    原審卷第235頁），被告既未曾就乙○○所提出之疑問詢問
    庚○○，益證其早已知悉如附表所示支票之來源確有問題，
    始虛構上情回覆乙○○。被告既知如附表所示之支票，係向
    不詳人士所購買，且又經乙○○提出支票紙質及票號不連號
    之問題，仍不思設法確認（如將支票拿至付款銀行詢問）支
    票之真偽，再因其中如附表編號四所示之支票上受款人「錦
    鈦水電材料有限公司」之「鈦」字寫錯，經乙○○告知己○○後，己○○竟再委請庚○○向該販售支票之不詳姓名年籍
    之人購買如附表編號七所示，其發票人簽章欄已有偽造之「
    戊○○」印文之空白支票1張，並委由庚○○於3日後再將該
    張空白支票交付乙○○，由不知情之乙○○自行依照如附表
    編號四所示之支票，填寫發票日、票面金額及受款人「錦鈦
    水電材料有限公司」，此亦據證人乙○○、庚○○於原審證
    明屬實，及關於被告在92年8月上旬，再利用案外人蔡秋燕
    將如附表編號八、九所示之支票簽發完成後，再交付丁○○
    ，亦據丁○○於原審證述明確，是其具有偽造有價證券之不
    確定故意甚明。
  3.被告雖辯稱：曾經透過蔡秋燕向銀行照會過如附表所示支票
    之帳號及發票人，銀行表示有此帳號，亦無信用上之問題等
    語，而證人乙○○亦於原審證稱：拿到支票後，曾向銀行照
    會過，銀行說發票人及帳號均正常，所以伊才將支票轉給材
    料商等語（見原審卷第178頁）；證人丁○○亦於原審為相
    同之證述（見原審卷第273頁）。惟查，證人庚○○於原審
    證稱：在購買支票時，被告有說要必須可以照會得過的支票
    等語（見原審卷第235頁），另被告於原審亦供稱：乙○○
    通知伊支票有問題要送去警察局，伊乃請乙○○將支票抽回
    來，否則支票出狀況就不能用了等語（見原審卷第179頁）
    ，足見被告不僅於購買支票之際，要求需要可供照會之支票
    ，且於如附表所示之支票經執票人提示後，已確定係偽造支
    票，其所關切者，乃該帳號若有退票紀錄，將使其他如附表
    所示支票使用上發生困難，足證被告就如附表所示支票之真
    偽，毫不在意，其縱有先向銀行照會如附表所示帳號信用狀
    況之舉措，其目的無非係要確認該等支票是否可供照會，以
    確保得以使用，不會遭乙○○等人拒收。是被告上開所辯縱
    使為真，亦不足以作為對其有利之證據。另證人即富邦銀行
    台中分行職員林淑華於收受邱鈺婷 (邱文彬之女)提示委託
    代收如附表一所示之支票時，雖辦理代收，惟證人林淑華於
    偵查中即證稱：「因為我們只是代收，只要他符合法定要項
    ，例如付款行、支票發票人欄都有印章，我們就會代收，其
    餘要由發票銀行來審核」、「（問：妳當時有無覺得支票怪
    怪的？）是覺得有些不一樣，但因為法定要項都有，所以我
    們還是代收了」（見偵字第10號卷第155、156頁），足見林
    淑華接到該支票時亦查覺有異，只是礙於代收銀行僅做形式
    審查而代收提示，尚不得以林淑華無從依支票之紙質等外觀
    ，判斷該支票係屬偽造，即為有利被告之認定，併此敘明。
  (五)被告上開所辯，顯係事後卸責之詞，無可採信。本件事證明
    確，被告犯行堪以認定。選任辯護人於本院再聲請傳喚「戊○○」，惟經本院傳喚、拘提戊○○均未獲，且系爭支票並
    非付款人合作金庫銀行松山分行印製，發票人印文復與戊○○開設存款帳戶之印鑑章不同，應均非經發票人戊○○提供
    ，而屬未經其授權簽發之偽造支票，已如前述，故戊○○是
    否知悉偽造之支票何來，亦有疑義。本院認本案事證已臻明
    確，自無一再傳拘戊○○到庭之必要，併此敘明。
二、新舊法之比較適用：
(一)、被告行為後，刑法業於94年2月2日修正公布，並自95年7月1
    日起施行。修正後刑法第2條第1項規定，已將新舊法律適用
    之「從新從輕」原則，改採「從舊從輕」原則，而此規定僅
    係規範行為後法律變更所生新舊法律比較適用之準據法，並
    非實體刑罰法律，自不生行為後法律變更之比較適用之問題
    ，應逕行適用新法第2條第1項之規定，為「從舊從輕」之比
    較，合先敘明。
(二)、修正後刑法第33條第5款規定「罰金：新臺幣一千元以上，
    以百元計算之。」，與修正前刑法第33條第5款規定「罰金
    ：一元以上。」不同。比較新舊法結果，以舊法較有利於行
    為人，新法並無對被告較為有利之情形，故依刑法第2條第1
    項前段規定，本件被告所犯偽造有價證券罪之法定刑罰金部
    分，自應適用行為時之法律即修正前刑法第33條第5款規定
    ，決定其罰金部分之法定刑。
(三)、被告行為後，刑法第56條連續犯之規定，業於同次修法刪除
    ，被告之犯行，因行為後新法業已刪除連續犯之規定，此刪
    除雖非犯罪構成要件之變更，但顯已影響行為人刑罰之法律
    效果，自屬法律有變更，依新法第2條第1項規定，比較新、
    舊法結果，仍應適用較有利於被告之行為時法律即舊法論以
    連續犯（最高法院95年第8次刑事庭會議決議參照）。
三、核被告所為，係犯刑法第201條第1項之偽造有價證券罪。其
    利用不知情之癸○○、陳有明、乙○○、蔡秋燕偽造有價證
    券，為間接正犯。被告偽造後復持以行使，行使之低度行為
    為偽造之高度行為吸收，不另論罪。又按同時偽造同一被害
    人之多件同類文書或同一被害人之多張支票時，其被害法益
    仍僅一個，不能以其偽造之文書件數或支票張數，計算其法
    益，此與同時偽造不同被害人之文書或支票時，因有侵害數
    個人法益，係一行為觸犯數罪名者迴異，最高法院著有73年
    臺上字第3629號判例意旨可資參照，故被告於92年6月中旬
    某日，利用癸○○同時偽造如附表編號一至三所示支票3張
    ；又於同年6月中旬某日，利用案外人陳有明同時偽造如附
    表編號四至六所示支票3張；另於同年8月上旬某日，利用案
    外人蔡秋燕同時偽造如附表編號八、九所示之支票2張，而
    各同時偽造發票人戊○○1人之數張支票，依上開判例意旨
    ，分別為單純一罪。又按行使偽造有價證券以使人交付財物
    ，如果所交付者即係該證券本身之價值，則其詐欺取財仍屬
    行使偽券之行為，不另成立詐欺罪名，最高法院著有25年上
    字第1814號判例可資參照。本件被告交付如附表所示之偽造
    支票，分別作為支付買賣土地之定金及清償積欠之工程款，
    並未因而使壬○○、乙○○、丁○○及游雙江等人交付財物
    ，當更無論以詐欺取財罪。被告先後多次偽造有價證券犯行
    ，時間緊接，且觸犯構成要件相同之罪，顯係基於概括犯意
    反覆為之，應依修正前刑法第56條連續犯之規定，論以一罪
    ，並加重其刑。被告有如犯罪事實欄所載前科並已執行完畢
    ，有臺灣高等法院被告前案紀錄表在卷可按，其於有期徒刑
    執行完畢5年內故意再犯本件有期徒刑以上之罪，為累犯，
    應依法遞加重其刑。公訴人雖僅就被告偽造如附表編號一至
    三所示支票部分犯行起訴，惟被告偽造如附表編號四至九所
    示支票之犯行，與前揭論罪科刑之被告偽造如附表編號一至
    三所示支票部分，有連續犯之裁判上一罪之關係，本院自應
    併予審判。原審認被告罪證明確，依刑法第56條、201條第1
    項、第47條、第205條（刑法雖經上開修正，惟因比較新舊
    法結果，均適用舊法之規定，故原判決適用當時之刑法並無
    不當）及罰金罰鍰提高標準條例第1條前段，並爰審酌被告
    因急需款項支付買賣價金及工程款，向他人購買未經發票人
    授權之支票，並利用不知情之他人任意偽簽支票，偽造支票
    共9張，票面金額高達4百餘萬元，影響交易安全及發票人戊○○票據信用甚鉅，雖壬○○尚未將土地移轉登記為敦城公
    司所有，未實際受有損害，然被告就積欠乙○○、丁○○及
    游雙江之債務，迄未清償等情，分據壬○○、乙○○、丁○○陳明在卷，且被告犯罪後復否認犯行，未見悔意，態度不
    佳等一切情狀，量處有期徒刑4年2月，如附表所示之支票9
    張均係偽造之支票，依法予以宣告沒收，認事用法並無不當
    ，量刑亦屬妥適。被告上訴意旨，以上開情詞否認犯行，指
    摘原判決不當，其上訴無理由，應予駁回。
四、臺灣臺中地方法院檢察署95年度偵字第28585、28586、2858
    6號移送併辦意旨另以：被告基於意圖為自己不法所有之詐
    欺取財之概括犯意，為下列犯行：(一)於91年6月12日，以其
    所經營之「宏岳安養院」 (設臺中市○○路450號)之大樓鋁
    門窗尚未裝設為由，由案外人杜昭龍（另經檢察官為不起訴
    處分）出面，至告訴人子○○所經營之「聯輝玻璃行」，與
    告訴人子○○訂立契約，請告訴人子○○為被告施工，並由
    告訴人子○○簽發票面金額為20萬元之支票予被告，杜昭龍
    同時亦簽發同面額之本票交付告訴人子○○，作為履約擔保
    。嗣告訴人子○○陸續完工，被告所給付之客票均跳票而未
    兌現，以此方式詐得告訴人子○○之施工材料及施工服務；
    (二)於92年4月間，以敦城公司代表人名義，向告訴人辛○○
    佯稱敦城公司所有坐落臺中縣潭子鄉○○段41之1、40之3地
    號土地，已依行政院農業委員會規定，提出開發興建住宅之
    申請為由，與告訴人辛○○簽約出售該工程進行中之土石天
    然級配予告訴人辛○○，且要求告訴人辛○○給付履約保證
    金300萬元。惟該工程遲未進行，經告訴人辛○○催促後，
    竟又以因工程申請延宕所致，要求告訴人辛○○再度給付5
    萬元以利工程進行後，隨即逃匿，告訴人辛○○始知受騙（
    93年度偵字第12247號）；(三)於92年7月間，以敦城公司名義
    ，向告訴人甲○○佯稱敦城公司承建坐落南投縣草屯鎮563
    之3等地號土地之「翡翠商業大樓」，而與告訴人甲○○訂
    立土方與基礎工程合約，並約定所挖出之土方由告訴人甲○○價購，嗣告訴人甲○○完工後，被告用以支付工程款之客
    票均不獲兌現，被告再以「芭樂票」向告訴人甲○○調借50
    萬元，致告訴人甲○○被騙175萬元（94年度偵字第1654號
    ），因認被告涉犯連續詐欺取財罪嫌，且與已起訴之部分有
    連續犯之裁判上一罪關係等語。惟查：本件檢察官起訴之犯
    罪事實，係被告偽造如附表編號一至三所示支票，而涉犯偽
    造有價證券犯行，並未敘及被告有何詐欺取財犯行，且本院
    亦未認定被告構成詐欺取財罪，移送併辦部分認兩者有連續
    犯之裁判上一罪之關係，自有未洽，復難認兩者有何牽連犯
    或想像競合犯之裁判上一罪關係，本院自無從併予審理，應
    退回由檢察官另為適法之處理，附此敘明。
據上論斷，應依刑事訴訟法第368條，判決如主文。
本案經檢察官丙○○到庭執行職務。
中    華    民    國    97    年    4    月    15     日
            刑事第十庭  審判長法  官  林  照  明
                              法  官  蔡  名  曜
                              法  官  郭  瑞  祥
上列正本證明與原本無異。
如不服本判決應於收受送達後十日內向本院提出上訴書狀，其未
敘述上訴之理由者並得於提起上訴後十日內向本院補提理由書（
須附繕本）。
                              書記官  李  妍  嬅
中    華    民    國    97    年    4     月    15    日
附錄本案論罪科刑法條全文：
刑法第二百零一條
意圖供行使之用，而偽造、變造公債票、公司股票或其他有價證
券者，處三年以上十年以下有期徒刑，得併科三千元以下罰金。
行使偽造、變造之公債票、公司股票或其他有價證券，或意圖供
行使之用，而收集或交付於人者，處一年以上七年以下有期徒刑
，得併科三千元以下罰金。
附表：
┌──┬───┬─────┬────┬────┬─────┬───┐
│編號│發票人│付款人    │帳   號 │票   號 │ 發票金額 │發票日│
│    │      │          │        │        │（新臺幣）│      │
│    │      │          │        │        │          │      │
├──┼───┼─────┼────┼────┼─────┼───┤
│一  │戊○○│臺灣省合作│28424-3 │0000000 │1,200,000 │9.5.│
│    │      │金庫松山分│        │        │          │      │
│    │      │行        │        │        │          │      │
├──┼───┼─────┼────┼────┼─────┼───┤
│二  │同  右│同      右│同   右 │0000000 │1,300,000 │9.10.│
├──┼───┼─────┼────┼────┼─────┼───┤
│三  │同  右│同      右│同   右 │0000000 │300,000   │9.10.│
├──┼───┼─────┼────┼────┼─────┼───┤
│四  │同  右│同      右│同   右 │不   詳 │285,000   │9.│
├──┼───┼─────┼────┼────┼─────┼───┤
│五  │同  右│同      右│同   右 │0000000 │213,000   │9.10.│
├──┼───┼─────┼────┼────┼─────┼───┤
│六  │同  右│同      右│同   右 │0000000 │375,000   │9.│
├──┼───┼─────┼────┼────┼─────┼───┤
│七  │同  右│同      右│同   右 │0000000 │285,000   │9.│
├──┼───┼─────┼────┼────┼─────┼───┤
│八  │同  右│同      右│同   右 │0000000 │250,000   │8.│
├──┼───┼─────┼────┼────┼─────┼───┤
│九  │同  右│同      右│同   右 │0000000 │150,000   │8.│
└──┴───┴─────┴────┴────┴─────┴───┘


司法院資訊處製作；財團法人民間司法改革基金會備份。
